【裁判字號】    90,上易,2120
【裁判日期】    901016
【裁判案由】    誣告
【裁判全文】
臺灣高等法院高雄分院刑事判決          九十年度上易字第二一二號
    上訴人  台灣高雄地方法院檢察署檢察官
    被  告  乙○○
右上訴人因被告誣告案件，不服臺灣高雄地方法院九十年度易字第三五四一號，中華
民國九十年十月十六日第一審判決（起訴案號：臺灣高雄地方法院檢察署九十年度偵
字第五０一七號、第一二二五八號、第一五００一號）提起上訴，本院判決如左：
      主      文
上訴駁回。
      事實及理由
一、本案經本院審理結果，認第一審判決認事用法及量刑均無不當，應予維持，並引
    用第一審判決書記載之事實、證據及理由。
二、檢察官據丙○○○具狀請求上訴略以原審量刑過輕云云；但查被告所犯未指定犯
    人誣告罪，乃侵害社會法益，丙○○○並非直接被害人，而丙○○○對於所執本
    案支票，與被告間之債權債務關係，宜循民事訴訟程序解決，如認被告有其他犯
    罪情事，亦非起訴效力所及，本院無從審究，原審審酌被告自白犯罪及其他一切
    情狀，量處拘役伍拾日，並無輕縱，檢察官上訴無理由，應予駁回。
據上論斷，應依刑事訴訟法第三百六十八條、第三百七十三條，判決如主文。
本案經檢察官朱文彬到庭執行職務。
中    華    民    國        九十一      年      三      月     十二     日
                              臺灣高等法院高雄分院刑事第九庭
                                  審判長法官  張明松
                                        法官  任森銓
                                        法官  江泰章
右正本證明與原本無異。
不得上訴。
                                      書記官  郭榮芳
中    華    民    國        九十一      年      三      月     十四     日
                                                                      Ｈ
附件
臺灣高雄地方法院刑事判決                          九十年度易字第三五四一號
    公  訴  人  臺灣高雄地方法院檢察署檢察官
    被      告  乙○○  男三十八歲（民國○○○年○月○○日生）
                        住高雄市○○區○○街七一號六樓之一
                        身分證統一編號：Ｚ000000000號
右列被告因誣告案件，經檢察官提起公訴（九十年度偵字第五○一七號、第一二二五
八號、第一五○○一號），本院判決如左：
    主  文
乙○○未指定犯人，而向該管公務員誣告犯罪，處拘役伍拾日，如易科罰金，以佰
元折算壹日。
    事  實
一、乙○○明知以其本人名義為付款人，如附表所示之六紙支票，並未遺失，竟於民
    國八十九年十二月二十日分向台中區中小企業銀行高雄分行（起訴書誤載為台中
    商業銀行高雄分行）、台新國際商業銀行苓雅分行以上開支票遺失為由，辦理掛
    失止付手續，並填具票據掛失止付通知書及遺失票據申報書各二紙，轉由高雄市
    票據交換所移送警察機關，請求協助偵辦侵占遺失物罪嫌，而未指定犯人誣告他
    人犯罪。嗣附表編號一至四所示之支票由莊蔡素月於八十九年十二月二十日交由
    高雄市第三信用合作社梓分社代收，因該支票已掛失止付而遭退票，始經警循線
    查獲上情，乙○○於其所誣告之案件裁判確定前自白前述事實。
二、案經高雄市政府警察局苓雅分局、楠梓分局報請臺灣高雄地方法院檢察署檢察官
    暨台南市警察局第四分局報請臺灣台南地方法院檢察署呈請臺灣高等法院檢察署
    移轉臺灣高雄地方法院檢察署檢察官偵查起訴。
    理  由
一、右揭犯罪事實，業據被告乙○○於偵、審坦承不諱（參臺灣高雄地方法院檢察署
    九十年度偵字第五○一七號偵查卷第五頁，本院九十年十月二日審判筆錄），核
    與被害人莊蔡素月、黃美逢、鄭宇婷分於警訊所指述相符（參高雄市政府警察局
    苓雅分局九十年二月二十六日高市警苓分刑字第○二四一五號警卷第三頁至第四
    頁、高雄市政府警察局楠梓分局高市警楠分刑字第七二七二號警卷第四頁、台南
    市警察局第四分局南市警四刑偵字第三九九號警卷第三頁），復有遺失票據申報
    書及附表所示之支票暨退票理由單等各三紙在卷可憑（參高雄市政府警察局苓雅
    分局九十年二月二十六日高市警苓分刑字第○二四一五號警卷第七頁、第十二頁
    、高雄市政府警察局楠梓分局高市警楠分刑字第七二七二號警卷第七頁至第八頁
    、台南市警察局第四分局南市警四刑偵字第三九九號警卷第十六頁至第十八頁）
    ，本案事證明確，被告犯行堪以認定。
二、按連續犯之成立，除主觀上須基於一個概括之犯意外，客觀上須先後數行為，逐
    次實施而具連續性，侵害數個同性質之法益，其每一前行為與次行為，依一般社
    會健全觀念，在時間差距上，可以分開，在刑法評價上，各具獨立性，每次行為
    皆可獨立成罪，構成同一之罪名，始足當之；如數行為於同時同地或密切接近之
    時地實施，侵害同一之法益，各行為之獨立性極為薄弱，依一般社會健全觀念，
    在時間差距上，難以強行分開，在刑法評價上，以視為數個舉動之接續施行，合
    為包括之一行為予以評價，較為合理，則屬接續犯，而為包括之一罪，有最高法
    院八十六年度台上字第三二九五號判例意旨可供參照。查被告雖於八十九年十二
    月二十日分向台中區中小企業銀行高雄分行及台新國際商業銀行苓雅分行申報附
    表所示之支票遺失，然觀其所侵害之法益同一，其誣告行為仍屬一個，應屬單純
    一罪。故被告乙○○為，係犯刑法第一百七十一條第一項之罪。又被告於其所誣
    告之案件，裁判確定前自白，應依同法第一百七十二條之規定減輕其刑。本院審
    酌被告僅因與他人間之債務糾紛，竟疏於思慮觸犯法律，所為對金融秩序危害甚
    鉅，惟念其犯後尚能坦承犯行，態度尚稱甲好等一切情狀，量處如主文所示之並
    諭知易科罰金之折算標準。再按修正前刑法第四十一條易科罰金之折算標準，業
    經總統於九十年一月十日公布為現行刑法第四十一條第一項，並於同年月十二日
    生效，依刑法第二條第一項前段從新從輕原則，應依修正後刑法第四十一條第一
    項前段之規定對於被告最為有利。
三、據上論斷，應依刑事訴訟法第二百九十九條第一項前段，刑法第二條第一項前段
    、第一百七十一條第一項、第一百七十二條、第四十一條第一項前段，罰金罰鍰
    提高標準條例第一條前段、第二條，判決如主文。
中      華      民      國    九十      年      十      月     十六     日
                                  臺灣高雄地方法院刑事第四庭
                                      法    官  張 維 君
右正本證明與原本無異。
如不服本判決，應於判決送達後十日內，向本院提出上訴狀。
                                      書 記 官  趙 美 玲
中    華    民    國      九十      年      十      月      十六      日
附錄：本案論罪科刑法條全文
刑法第一百七十一條
未指定犯人，而向該管公務員誣告犯罪者，處一年以下有期徒刑、拘役或三百元以下
罰金。
未指定犯人，而為造、變造犯罪證據或使用偽造、變造之犯罪證據，致開始刑事訴訟
程序者亦同。
附表：
┌──┬────┬────┬───────┬─────────┬────┐
│編號│票    號│帳    號│發    票    日│付      款      人│面    額│
├──┼────┼────┼───────┼─────────┼────┤
│１  │0000000 │一七八－│九十年八月三日│台中區中小企業銀行│三十萬元│
│    │        │九      │              │高雄分行          │        │
├──┼────┼────┼───────┼─────────┼────┤
│２  │0000000 │同    右│九十年五月三日│同              右│三十萬元│
├──┼────┼────┼───────┼─────────┼────┤
│３  │0000000 │同    右│九十年二月三日│同              右│三十萬元│
├──┼────┼────┼───────┼─────────┼────┤
│４  │0000000 │同    右│八十九年十一月│同              右│三十萬元│
│    │        │        │三日          │                  │        │
├──┼────┼────┼───────┼─────────┼────┤
│５  │0000000 │同    右│八十九年十二月│同              右│三萬元  │
│    │        │        │三十一日      │                  │        │
├──┼────┼────┼───────┼─────────┼────┤
│６  │0000000 │二○○○│八十九年十二月│台新國際商業銀行  │七萬五千│
│    │        │○○七六│三十一日      │ 苓雅分行         │元      │
│    │        │九      │              │                  │        │
└──┴────┴────┴───────┴─────────┴────┘


司法院資訊處製作；財團法人民間司法改革基金會備份。
